【裁判字號】    98,消債更,355
【裁判日期】    990531
【裁判案由】    更生事件
【裁判全文】
臺灣士林地方法院民事裁定           98年度消債更字第355號
聲  請  人
即  債務人  甲○○○○○○
上列當事人聲請更生事件，本院裁定如下：
    主  文
債務人甲○○○○○○自中華民國九十九年五月三十一日下午五
時起開始更生程序。
命司法事務官進行本件更生程序。
    理  由
一、按債務人與金融機構協商成立者，不得聲請更生或清算，但
    因不可歸責於己之事由，致履行顯有重大困難者，不在此限
    。本條例施行前，債務人依金融主管機關協調成立之中華民
    國銀行公會會員辦理消費金融案件無擔保債務協商機制與金
    融機構成立之協商，準用前項之規定，消費者債務清理條例
    第151 條第5 項、第6 項分別定有明文。次按，債務人不能
    清償債務或有不能清償之虞，且無擔保或無優先權之債務總
    額未逾新臺幣（下同）1,200 萬元者，於法院裁定開始清算
    程序或宣告破產前，得向法院聲請更生，觀諸同條例第3 條
    、第42條第1 項規定自明。又法院開始更生程序之裁定，應
    載明其年、月、日、時，並即時發生效力。法院開始更生或
    清算程序後，得命司法事務官進行更生或清算程序，必要時
    得選任律師、會計師或其他適當之自然人或法人一人為監督
    人或管理人，復為同條例第45條第1 項、第16條所明定。
二、聲請意旨略以：伊有不能清償債務之情事，前曾於民國95年
    6 月間依照「中華民國銀行公會會員辦理消費金融案件無擔
    保債務協商機制」請求共同協商債務清償方案，協商成立，
    協商條件為每月還款1 萬6,830 元。惟伊因從事保險業務，
    收入並不穩定，薪資時高時低，扣除每月協商金額後，所剩
    金額根本無法維持其日常生活所需。是伊係因不可歸責於己
    ，致履行協商條件顯有重大困難。且伊無擔保或無優先權之
    債務總額未逾1,200 萬元，復未經法院裁定開始清算程序或
    宣告破產，爰向本院聲請更生等語。
三、經查，債務人所主張之上開事實，業據提出中華民國銀行公
    會會員辦理消費金融案件無擔保債務協商機制協議書及無擔
    保債務還款計畫（見本院卷第57至58頁）、財政部臺北市國
    稅局95、96及97年綜合所得稅各類所得資料清單（見本院卷
    第17至19頁）、財政部臺北市國稅局財產歸屬資料清單（見
    本院卷第15頁）、勞工保險被保險人投保資料表及明細（見
    本院卷第59至60頁）、債務人於臺灣新光商業銀行及華南商
    業銀行存摺內頁薪資轉帳資料（見本院卷第274 至275 頁、
    第284 至286 頁）、債務人任職新光人壽保險股份有限公司
    自97年1 月至99年4 月薪資單明細（見本院卷第289 至319
    頁）等為證，核閱屬實。是債務人目前每月平均薪資收入約
    1 萬6,249 元明顯不足清償協商金額1 萬6,830 元，遑論維
    持其個人基本生活。從而，應認債務人確係因不可歸責於己
    之事由，致履行協商條件顯有困難。另債務人主張無擔保或
    無優先權之債務總額未逾1,200 萬元，業據提出與其所述相
    符之財團法人金融聯合徵信中心當事人綜合信用報告─債務
    清理條例前置協商專用債權人清冊（見本院卷第41至45頁）
    、財團法人金融聯合徵信中心當事人綜合信用報告（見本院
    卷第46至55頁）為證。復查，債務人無同條例第6 條第3 項
    、第8 條或第46條各款所定駁回更生聲請之事由存在，則債
    務人聲請更生，應屬有據，揆諸首開說明，應予開始更生程
    序，並命司法事務官進行本件更生程序。
四、爰裁定如主文。
中    華    民    國    99    年    5     月    31    日
                  民事第一庭  法      官  方彬彬
上為正本係照原本作成。
本件不得抗告。
中    華    民    國    99    年    5     月    31    日
                              書  記  官  周嫣蘋

司法院資訊處製作；財團法人民間司法改革基金會備份。
